臺灣高雄地方法院刑事判決
111年度金訴字第144號
公  訴  人  臺灣高雄地方檢察署檢察官
被      告  洪榮志


                    （現於法務部○○○○○○○○附設勒戒所觀察勒戒中）
            陳佳怡


上列被告因洗錢防制法等案件，經檢察官提起公訴（110年度偵
字第20555號、第26496號、111年度偵字第3404號）暨移送併辦
（110年度偵字第22878號、第25120號、111年度偵字第6675號、
第6676號、第12094號、第17913號），本院判決如下：
    主  文
洪榮志幫助犯洗錢防制法第十四條第一項之洗錢罪，處有期徒刑
伍月，併科罰金新臺幣拾萬元，罰金如易服勞役，以新臺幣壹仟
元折算壹日。
陳佳怡幫助犯洗錢防制法第十四條第一項之洗錢罪，處有期徒刑
肆月，併科罰金新臺幣捌萬元，罰金如易服勞役，以新臺幣壹仟
元折算壹日。
    事  實
一、洪榮志、陳佳怡前為配偶，2人知悉詐欺集團常常經由取得
    他人金融帳戶遂行詐欺犯行，藉此取得、掩飾及隱匿詐欺贓
    款，故提供個人金融機構帳戶之存摺、提款卡及密碼予他人
    使用，可能幫助他人遂行詐欺取財犯行及掩飾他人犯罪所得
    去向，仍不違背其本意，而基於幫助詐欺取財、幫助洗錢之
    不確定故意，於民國110年4月7日後某時，在不詳地點，陳
    佳怡將其所申設之臺灣銀行帳號：000000000000號帳戶（下
    稱臺銀帳戶）、高雄銀行帳號：000000000000號帳戶（下稱
    高雄銀行帳戶）之存摺、提款卡、密碼交予洪榮志，洪榮志
    再於不詳時間、地點交予古品豪（所涉幫助詐欺等罪嫌，另
    經檢察官偵辦），並經由古品豪交付予真實姓名年籍不詳之
    詐欺集團成員使用。嗣詐欺集團成員於取得上開2個帳戶資
    料後，即意圖為自己不法之所有，基於詐欺取財及洗錢之犯
    意聯絡，由詐欺集團成員不詳成員以附表所示詐欺方式分別
    對徐冬蓉等人施以詐術，致其等分別陷於錯誤，並分別於附
    表各該編號所示時間、匯款附表所示金額至所示帳戶內，並
    旋遭提領一空。嗣因徐冬蓉等人發覺遭騙，報警處理，始循
    線查悉上情。
二、案經鄭芷瑄訴由桃園市政府警察局龍潭分局、劉玟珊訴由新
    北市政府警察局樹林分局、馬祖盛、廖建順、陳映寧、黃懷
    萱、謝鎔、徐冬蓉訴由高雄市政府警察局仁武分局、譚妙愛
    訴由雲林縣警察局北港分局、徐慶華訴由新北市政府警察局
    新店分局報告臺灣高雄地方檢察署檢察官、張家綸訴由屏東
    縣政府警察局潮州分局、周昶瑋訴由桃園市政府警察局平鎮
    分局報告臺灣橋頭地方檢察署呈請臺灣高等檢察署檢察長令
    轉臺灣高雄地方檢察署檢察官及臺灣高雄地方檢察署檢察官
    簽分偵辦後起訴及移送併辦。
    理  由
壹、證據能力部分
    按被告以外之人於審判外之陳述雖不符刑事訴訟法第159條
    之1至之4等4條之規定，而經當事人於審判程序同意作為證
    據，法院審酌該言詞陳述或書面陳述作成時之情況，認為適
    當者，亦得為證據；當事人、代理人或辯護人於法院調查證
    據時，知有刑事訴訟法第159條第1項不得為證據之情形，而
    未於言詞辯論終結前聲明異議者，視為有前項之同意，同法
    第159條之5定有明文。經查，本判決下列所引用之證據，其
    中各該被告以外之人於審判外之陳述，固屬傳聞證據；惟業
    據被告洪榮志、陳佳怡同意有證據能力（金訴卷第74、279
    頁），抑或檢察官、被告知有上開證據資料為傳聞證據，但
    於本院審判期日均表示無意見而不予爭執，且迄至言詞辯論
    終結前亦未再聲明異議（金訴卷第342-357頁），本院審酌
    該具有傳聞證據性質之證據，其取得過程並無瑕疵，與待證
    事實具有關聯性，證明力非明顯過低，以之作為證據係屬適
    當，依刑事訴訟法第159之5規定，均認有證據能力。
貳、實體部分：　　
一、前揭犯罪事實，業據被告洪榮志、陳佳怡於本院審理時均坦
    承不諱（金訴卷第358頁），並有附表編號1至12「證據出處
    」欄所示證據、及臺灣銀行仁武分行110年6月15日仁武營密
    字第11000019411號函及檢送被告陳佳怡臺銀帳戶開戶基本
    資料、交易明細表（警五卷第6-17頁）、高雄銀行股份有限
    公司110年5月20日高銀民存密字第11000002427號函檢送被
    告陳佳怡高雄銀行帳戶開戶基本資料、交易明細紀錄（警三
    卷第123-131頁）在卷可佐，足認被告2人前開任意性自白與
    事實相符，堪予採信。從而，本件事證明確，被告犯行洵堪
    認定，應予依法論科。　　
二、論罪科刑：
（一）按行為人提供金融帳戶提款卡及密碼予不認識之人，非屬
      洗錢防制法第2條所稱之洗錢行為，不成立同法第14條第1
       項一般洗錢罪之正犯，惟如行為人主觀上認識該帳戶可
      能作為收受及提領特定犯罪所得使用，他人提領後即產生
      遮斷資金流動軌跡以逃避國家追訴、處罰之效果，仍基於
      幫助之犯意而提供，應論以幫助犯同法第14條第1項之一
      般洗錢罪（最高法院108年度台上大字第3101號裁定意旨
      可參）。次按刑法上之幫助犯，係對於犯罪與正犯有共同
      之認識，而以幫助之意思，對於正犯資以助力，而未參與
      實施犯罪之行為者而言。查被告洪榮志、陳佳怡提供上開
      2個帳戶之存摺、提款卡及密碼予詐欺集團成員詐騙他人
      之財物及洗錢，係基於幫助他人詐欺取財、洗錢之未必故
      意，且所為亦屬該2罪構成要件以外之行為，而均應論以
      幫助犯。
（二）核被告洪榮志、陳佳怡所為，均係犯刑法第30條第1項前
      段、同法第339條第1項之幫助犯詐欺取財罪，及刑法第30
      條第1項前段、洗錢防制法第14條第1項之幫助犯洗錢罪。
（三）又被告洪榮志、陳佳怡以一行為提供本案2個帳戶，幫助
      該犯罪集團詐騙徐冬蓉等12人，且使該集團得順利提領、
      轉出並掩飾贓款之去向，係以一行為觸犯12個幫助詐欺取
      財罪及幫助洗錢罪，為想像競合犯，均應依刑法第55條規
      定，從一重論以刑法第30條第1項前段、洗錢防制法第14
      條第1項之幫助洗錢罪。又被告2人係基於幫助之犯意為上
      開犯行，並未實際參與詐欺取財及洗錢之構成要件行為，
      所犯情節較正犯輕微，爰依刑法第30條第2項之規定，按
      正犯之刑減輕之；另被告2人於本院審理時已自白洗錢犯
      行，應依洗錢防制法第16條第2項之規定減輕其刑，並依
      法遞減之。
（四）至檢察官移送併辦部分（110年度偵字第25120號【即併辦
      二】因與提起公訴部分有想像競合犯之裁判上一罪關係，
      而為起訴效力所及，本院自應併予審理。另檢察官移送併
      辦部分（110年度偵字第22878號【即併辦一】、111年度
      偵字第6675號、第6676號【即併辦三】、111年度偵字第1
      2094號【即併辦四】、111年度偵字第17913號【即併辦五
      】），雖分別僅記載被告陳佳怡為移送併辦意旨書之被告
      ，惟如前所認定，被告洪榮志亦基於幫助詐欺及幫忙洗錢
      之不確定故意，參與被告陳佳怡提供上開2個帳戶之行為
      ，而前揭移送併辦意旨書所載被害人均係匯入被告陳佳怡
      之上開2個帳戶，從而，對被告洪榮志、陳佳怡而言，均
      與提起公訴部分有想像競合犯之裁判上一罪關係，為起訴
      效力之所及，故本院亦應併予審究，附予述明。　
（五）爰以行為人之責任為基礎，審酌被告2人為智識成熟之成
      年人，在政府及大眾媒體之廣泛宣導下，理應對於國內現
      今詐騙案件層出不窮，以及提供金融帳戶將助益行騙，並
      掩飾、隱匿詐騙所得款項去向之情形有所認知，而仍恣意
      提供自己之金融帳戶供實行詐欺犯罪者行騙財物、洗錢，
      嚴重破壞社會治安及有礙金融秩序，且使本案詐欺集團成
      員順利取得告訴人徐冬蓉等12人因受騙之匯款，並增加司
      法單位追緝之困難，而助長詐欺犯罪之風氣，所為實有不
      當；惟念被告2人於本院審理時始坦承犯行，但並未賠償
      告訴人徐冬蓉等12人所受經濟損失，復考量被告2人僅係
      提供犯罪助力，非實際從事詐欺取財、洗錢犯行之人，不
      法罪責內涵應屬較低，然被告洪榮志於本案中，相對於被
      告陳佳怡而言，係基於主導地位，故惡性較高，兼衡告訴
      人徐冬蓉等12人遭騙款項總金額甚高、被告2人本案犯罪
      動機、手段、所生危害，及被告洪榮志自述高職休學、職
      業工、無人需扶養，被告陳佳怡自述高中畢業、服務業、
      需扶養母親等一切具體情狀，分別量處如主文所示之刑，
      併分別就罰金刑之部分諭知如主文所示易服勞役折算標準
      。又依刑法第41條第1項規定得易科罰金之罪以所犯最重
      本刑為「5年以下有期徒刑以下之刑之罪」者為限，被告
      所犯幫助洗錢罪，其法定刑為「7年以下有期徒刑」，不
      合於刑法第41條第1項得易科罰金之要件，依法自不得諭
      知易科罰金之折算標準，併予敘明。
三、沒收部分：
    另被告洪榮志、陳佳怡雖將上開帳戶資料提供予本案詐欺集
    團使用，惟卷內尚乏積極證據證明被告就此已獲有不法利得
    ，故無犯罪所得應予沒收或追徵之問題；又如附表編號1至1
    2所示告訴人徐冬蓉等人匯入本案帳戶之款項，均係由不詳
    詐欺集團成員轉匯提領，非屬被告所有，亦非在其實際掌控
    中，其就所掩飾之財物不具所有權及事實上處分權，故該等
    款項自毋庸依洗錢防制法第18條第1項規定宣告沒收，附此
    敘明。
據上論斷，應依刑事訴訟法第299條第1項前段，洗錢防制法第14
條第1項、第16條第2項，刑法第11條、第30條第1項前段、第2項
、第339條第1項、第55條、第42條第3項前段，刑法施行法第1條
之1第1項，判決如主文。
本案經檢察官劉慕珊提起公訴，檢察官張雅婷、李怡增、董秀菁
移送併辦，檢察官郭麗娟到庭執行職務。
中　　華　　民　　國　　111 　年　　12　　月　　7 　　日
                  刑事第四庭  審判長法  官  陳川傑
　　　　　　　　　                  法  官  蔡培彥
　　　　　　　　                  　法　官  楊書琴
以上正本與原本無異。　　　　　　　　　
如不服本判決應於收受判決後20日內向本院提出上訴書狀，並應
敘述具體理由。其未敘述上訴理由者，應於上訴期間屆滿後20日
內向本院補提理由書(均須按他造當事人之人數附繕本)「切勿逕
送上級法院」。
中　　華　　民　　國　　111 　年　　12　　月　　7 　　日
                                    書記官  王珮綺   
附錄：論罪科刑法條
中華民國刑法第30條（幫助犯及其處罰）
幫助他人實行犯罪行為者，為幫助犯。雖他人不知幫助之情者，
亦同。
幫助犯之處罰，得按正犯之刑減輕之。
中華民國刑法第339條（普通詐欺罪）
意圖為自己或第三人不法之所有，以詐術使人將本人或第三人之
物交付者，處5年以下有期徒刑、拘役或科或併科50萬元以下罰
金。
以前項方法得財產上不法之利益或使第三人得之者，亦同。
前二項之未遂犯罰之。
洗錢防制法第14條
有第二條各款所列洗錢行為者，處7年以下有期徒刑，併科新臺
幣5百萬元以下罰金。
前項之未遂犯罰之。
前二項情形，不得科以超過其特定犯罪所定最重本刑之刑。

附表：
編號 告訴人 詐騙方式 匯款時間 匯款金額（新臺幣） 匯入帳戶 證據出處 備註 1 徐冬蓉  詐欺集團成員於110年4月9日起，使用通訊軟體LINE，向徐冬蓉佯稱：可透過BTC 續合約APP投資獲利，但須依示匯款云云，致徐冬蓉陷於錯誤，而依指示，分別於右列時間轉帳所示金額至右列帳戶。 110年4月9日21時8分許 5萬元 被告陳佳怡之臺銀帳戶 1.證人即告訴人徐冬蓉於警詢時之證述（偵三卷第51-53頁） 2.告訴人徐冬蓉存摺封面、內頁影本2張（偵三卷第57-59頁） 3.轉帳交易紀錄翻拍照片2張（偵三卷第61頁） 4.告訴人徐冬蓉與詐欺集團成員之LINE對話紀錄翻拍照片37張（偵三卷第65-83頁） 併辦二    110年4月9日21時16分許 5萬元    2 馬祖盛  詐欺集團成員於110年4月初某日起，使用通訊軟體LINE，向馬祖盛佯稱：可透過網站投資獲利，但須依示匯款云云，致馬祖盛陷於錯誤，而依指示，於右列時間轉帳所示金額至右列帳戶。 110年4月9日22時20分許 12,000元 被告陳佳怡之臺銀帳戶 1.證人即告訴人馬祖盛於警詢時之證述（警三卷第11-13頁） 2.郵政自動櫃員機交易明細表1張（警三卷第26頁） 3.告訴人馬祖盛與詐欺集團成員之LINE對話紀錄翻拍照片3張（警三卷第27頁） 併辦一① 3 劉玟珊  詐欺集團成員於110年3月25日起，使用交友軟體結識劉玟珊後，以通訊軟體LINE與劉玟珊連繫，並向其佯稱：投資虛擬貨幣可獲得大量報酬云云，致劉玟珊陷於錯誤，而依指示，分別於右列時間轉帳所示金額至右列帳戶。 110年4月10日13時14分許 45,948元（起訴書誤載為45,960元應予更正） 被告陳佳怡高雄銀行帳戶 1.證人即告訴人劉玟珊於警詢時之證述（警二卷第12-15頁） 2.告訴人劉玟姍WhatsApp、與詐欺集團成員之LINE對話紀錄翻拍照片32張（警二卷第45-51頁） 3.告訴人劉玟姍之存摺封面、內頁影本8張（警二卷第53-63頁） 本案㈡     5萬元 （起訴書誤載為5萬12元應予更正）    4 廖建順  詐欺集團成員於110年3月初起，架設投資虛擬貨幣網路平臺，廖建順加入後，詐欺集團成員再以通訊軟體LINE與廖建順連繫，並向其佯稱：可透過網站投資獲利，但須依指示匯款云云，致廖建順陷於錯誤，而依指示，於右列時間轉帳所示金額至右列帳戶。 110年4月12日10時49分許 9萬元 被告陳佳怡高雄銀行帳戶 1.證人即告訴人廖建順於警詢時之證述（警三卷第29-30頁） 2.郵政跨行匯款申請書1張（警三卷第37頁） 3.告訴人廖建順與詐欺集團成員之LINE對話紀錄翻拍照片2張（警三卷第128頁） 併辦一② 5 陳映寧  詐欺集團成員在臉書結識陳映寧後，以通訊軟體LINE與陳映寧連繫，並向其佯稱：可透過網站投資獲利，但須依指示匯款云云，致陳映寧陷於錯誤，而依指示，於右列時間轉帳所示金額至右列帳戶。 110年4月12日12時40分許 3,000元 被告陳佳怡高雄銀行帳戶 1.證人即告訴人陳映寧於警詢時之證述（警三卷第39-45頁） 2.轉帳交易明細翻拍照片1張（警三卷第63頁） 併辦一③ 6 徐慶華  詐欺集團成員於110年3月1日起，以通訊通訊軟體Messenger、LINE與徐慶華連繫，並向其佯稱：下載「MCK」應用程式，投資MCK貨幣漲幅高，賺取10%云云，致徐慶華陷於錯誤，而依指示，於右列時間臨櫃匯款所示金額至右列帳戶。 110年4月12日某時 60萬元 被告陳佳怡高雄銀行帳戶 1.證人即告訴人徐慶華於警詢時之證述（警七卷第119-123頁） 2.新光銀行國內匯款申請書影本1張（警七卷第219頁） 3.告訴人徐慶華與與詐欺集團成員之messenger、MCK應用程式客服對話紀錄翻拍照片29張（警七卷第225-239頁） 併辦五 7 黃懷萱  詐欺集團成員在IG結識黃懷萱後，以通訊軟體LINE與黃懷萱連繫，並向其佯稱：可透過網站投資獲利，但須依指示匯款云云，致黃懷萱陷於錯誤，而依指示，於右列時間轉帳所示金額至右列帳戶。 110年4月13日12時30分許 14,250元 被告陳佳怡高雄銀行帳戶 1.證人即告訴人黃懷萱於警詢時之證述（警三卷第65-70頁） 2.郵政跨行匯款申請書1張（警三卷第87頁） 3.告訴人黃懷萱郵政存簿儲金簿內頁影本2張（警三卷第91-92頁） 併辦一④ 8 周昶瑋  詐欺集團成員於110年2月底起，使用交友軟體結識周昶瑋後，以通訊軟體LINE與周昶瑋連繫，並向其佯稱：可透過MCKez平臺投資虛擬貨幣云云，致周昶瑋陷於錯誤，而依指示，於右列時間臨櫃匯款所示金額至右列帳戶。 110年4月14日11時58分許 30萬元 被告陳佳怡高雄銀行帳戶 1.證人即告訴人周昶瑋於警詢時之證述（警四卷第27-31頁） 2.玉山銀行新臺幣匯款申請書照片1張（警四卷第59頁） 3.告訴人周昶瑋與詐欺集團成員之LINE對話紀錄翻拍照片48張（警四卷第45-56頁） 4.告訴人周昶瑋提出MCK APP平台翻拍照片74張（警四卷第61-79頁） 併辦三㈠ 9 譚妙愛  詐欺集團成員於110年2月底起，使用通訊軟體LINE、暱稱「白雪」，向譚妙愛佯稱：可依照指示在「YTP交易所買賣平臺」投資獲利云云，致譚妙愛陷於錯誤，而依指示，於右列時間臨櫃匯款所示金額至右列帳戶。 110年4月14日12時41分許 100萬元（併辦意旨書誤載為10萬元，應予更正） 被告陳佳怡高雄銀行帳戶 1.證人即告訴人譚妙愛於警詢時之證述（警六卷第171-174頁） 2.告訴人譚妙愛存摺封面、內頁影本17張（警六卷第181-213頁） 3.元大銀行國內匯款申請書影本1張（警六卷第221頁） 4.告訴人譚妙愛加入之LINE聊天社群翻拍照片（警六卷第281頁） 併辦四 10 鄭芷瑄  詐欺集團成員於110年4月14日起，使用通訊軟體LINE，向鄭芷瑄佯稱：投資保證獲利云云，致鄭芷瑄陷於錯誤，而依指示，分別於右列時間轉帳所示金額至右列帳戶。 110年4月14日20時27分許 5萬元 被告陳佳怡之臺銀帳戶 1.證人即告訴人鄭芷瑄於警詢時之證述（警一卷第53-54頁） 2.告訴人鄭芷瑄轉帳交易明細翻拍照片4張（警一卷第55-61頁） 3.告訴人鄭芷瑄LINE對話紀錄翻拍照片16張（警一卷第63-69頁） 本案㈠    110年4月14日20時28分許 5萬元       110年4月14日20時31分許 5萬元       110年4月14日20時34分許 34,000元    11 謝鎔  詐欺集團成員於110年4月9日起，使用交友軟體結識謝鎔後，以通訊軟體LINE與謝鎔連繫，並向其佯稱：可透過網站投資獲利，但須依指示匯款云云，致謝鎔陷於錯誤，而依指示，於右列時間轉帳所示金額至右列帳戶。 110年4月15日23時45分許 1萬元 被告陳佳怡之臺銀帳戶 1.證人即告訴人謝鎔於警詢時之證述（警三卷第93-94頁） 2.告訴人謝鎔與詐欺集團成員之LINE對話紀錄翻拍照片18張（警三卷第107-108頁） 3.告訴人謝鎔轉帳交易明細翻拍照片1張（警三卷第109-110頁） 併辦一⑤ 12 張家綸  詐欺集團成員架設MCKez假投資平臺，張家綸加入後，致張家綸誤認為可信而陷於錯誤，並依指示，於右列時間轉帳所示金額至右列帳戶。 110年4月16日9時36分許 49,950元 被告陳佳怡之臺銀帳戶 1.證人即告訴人張家綸於警詢時之證述（警五卷第19-26頁） 2.告訴人張家綸提出轉帳交易明細紀錄（警五卷第31頁） 3.告訴人張家綸提出與MCK客服中心對話紀錄、告訴人張家綸提出MCK APP平台翻拍照片（警五卷第27-30頁、第35-40） 併辦三㈡ 
※卷宗標目
編號 卷宗名稱 簡稱 1 龍潭分局龍警分刑字第1100018953號卷 警一卷 2 樹林分局新北警樹刑字第1104386267號卷 警二卷 3 仁武分局高市警仁分偵字第11071399500號卷 警三卷 4 平鎮分局平警分刑字第1100028698號卷 警四卷 5 潮州分局潮警偵字第11030919601號卷 警五卷 6 北港分局雲警港偵字第1100072295號卷 警六卷 7 新店分局新北警店刑字第1114090761號卷 警七卷 8 雄檢110年度偵字第20555號卷 偵一卷 9 雄檢110年度偵字第22878號卷 偵二卷 10 雄檢110年度偵字第25120號卷 偵三卷 11 本院111年度金訴字第144號卷 金訴卷